【裁判字號】    95,交訴,139
【裁判日期】    950914
【裁判案由】    公共危險等
【裁判全文】
臺灣臺中地方法院刑事判決             95年度交訴字第139號
公  訴  人  臺灣臺中地方法院檢察署檢察官
被      告  乙○○
上列被告因公共危險案件，經檢察官提起公訴（九十五年度偵字
第三一八三號），被告於準備程序中就被訴事實為有罪之陳述，
經告以簡式審判之旨，並聽取意見後，本院合議庭裁定由受命法
官獨任進行簡式審判程序，判決如下：
    主    文
乙○○駕駛動力交通工具肇事，致人受傷而逃逸，處有期徒刑陸
月，如易科罰金，以佰元折算壹日。緩刑貳年。
    犯罪事實
一、乙○○於民國九十四年十一月二十二日下午三時五分許，駕
    駛車牌號碼ＰＪ－０３００號自用小貨車，途經臺中縣東勢
    鎮○○路六二三之十九號前無名巷口欲左轉時，原應注意遵
    守汽車行駛至交岔路口，轉彎車應讓直行車先行之交通安全
    規定，而當時又無不能注意之情事，竟疏未注意，未讓騎乘
    車牌號碼ＢＬ５－６２０號重型機車直行之甲○○先行，致
    甲○○反應不及而衝撞上乙○○所駕車輛之前方保險桿，甲
    ○○因而人車倒地，並受有右外側脛骨上丘骨折之傷害（過
    失傷害部分業據甲○○撤回告訴，由本院另為不受理判決）
    。詎乙○○在肇事後，竟於下車查看後，未報警處理或採取
    救護措施，基於肇事逃逸之犯意，逕自駕駛車輛逃逸，嗣經
    警方循線查獲全情。
二、案經臺中縣警察局東勢分局移送臺灣臺中地方法院檢察署檢
    察官偵查起訴。
    理    由
一、訊據被告乙○○對於上開肇事逃逸之犯罪事實坦承不諱，核
    與其於警詢及偵訊時所述情節相符，且經告訴人甲○○於本
    院準備程序時指訴明確，並有道路交通事故現場圖一份、道
    路交通事故調查報告表（一）、（二）各一份、國軍臺中總
    醫院附設民眾診療服務處診斷證明書一張、現場及車損照片
    二十張及車籍作業系統－查詢認可資料二份附卷可稽，足見
    被告所為自白與事實相符，堪予採信。按汽車駕駛人駕駛汽
    車肇事致人受傷或死亡，應即採取救護或其他必要措施，並
    向警察機關報告，不得駛離或逃逸，道路交通管理處罰條例
    第六十二條定有明文；又因道路交通事故之發生，常非於己
    之鄰親家里，時有告救不能情事，乃科以肇事者須即採取救
    護或其他必要措施，並應向警察機關報告之法定義務，以防
    因就醫延誤致生無謂傷亡，並俾得通知傷亡者家屬到場，以
    明責任，是凡肇事人於行車肇事致人受傷或死亡，未即採取
    救護或其他必要措施，並向警察機關報告，即駕車逃逸者，
    均應依該規定處罰，至其嗣後是否受刑事訴追及已否與被害
    人達成民事和解，賠償損失，對其應受處罰乙節，並不生影
    響，職是之故，汽車駕駛人駕駛汽車肇事，不論其責任之歸
    屬為何，即有義務留在肇事現場，採取救護或其他必要措施
    ，並向警察機關報告，以維護他人之生命與其他用路人之交
    通安全，其立法目的，既係促使駕駛人於肇事致死傷後，能
    對被害人即時救護，報告警察機關，以減少死傷，是該罪之
    成立祇以行為人有駕駛動力交通工具肇事，致人死傷而逃逸
    之事實為已足，至行為人之肇事有否過失，則非所問，最高
    法院著有九十二年度臺上字第四四六八號刑事判決可資參照
    。本案被告於肇事後，見告訴人倒地，竟未採取救護或其他
    必要措施，並向警察機關報告，即逕行駕車離去，嗣經警循
    線查獲，其肇事逃逸之行為，甚為灼然，洵堪認定。
二、核被告所為，係犯刑法第一百八十五條之四之肇事逃逸罪。
    爰審酌被告肇事後棄告訴人於不顧，告訴人受傷之程度及被
    告犯後坦承犯行，態度良好，顯有悔意，且於犯罪後業於九
    十五年八月十四日與告訴人達成和解，有和解書一份在卷可
    佐，檢察官亦於本院審理時請求對被告從輕量刑等一切情狀
    ，量處如主文所示之刑，並諭知易科罰金折算標準。按被告
    行為後，刑法業於九十四年一月七日修正，於同年二月二日
    公布，於九十五年七月一日施行，再按行為後法律有變更者
    ，適用行為時之法律，但行為後之法律有利於行為人者，適
    用最有利於行為人之法律，修正後即現行刑法第二條第一項
    訂有明文，查被告行為時，依修正前刑法第四十一條第一項
    前段、罰金罰鍰提高標準條例第二條（現已刪除）之規定，
    有期徒刑、拘役易科罰金之折算標準，原以銀元一百元、二
    百元、三百元折算一日，經折算為新臺幣後，應以新臺幣三
    百元、六百元、九百元折算一日，而刑法第四十一條第一項
    前段修正後，則規定為以新臺幣一千元、二千元或三千元折
    算一日，此因屬科刑規範事項之變更，其折算標準為裁判時
    所應諭知，自有就新舊法規定比較之必要，經比較新舊法結
    果，以被告行為時關於易科罰金之規定，較有利於被告，是
    本案應依修正前刑法第四十一條第一項前段及原罰金罰鍰提
    高標準條例第二條之規定，諭知易科罰金之折算標準。再被
    告行為後，刑法第七十四條關於緩刑之規定亦有修正，將修
    正前第七十四條，於修正後移列為第七十四條第一項，並自
    九十五年七月一日起施行，而依最高法院九十五年五月二十
    三日九十五年第八次刑事庭會議決議第七則：「犯罪在新法
    施行前，新法施行後，緩刑之宣告，應適用新法第七十四條
    之規定。」，是
    本件關於緩刑即應適用修正後刑法第七十四條第一項規定論
    之。經查，被告前未曾因故意犯罪受有期徒刑以上刑之宣告
    ，有臺灣高等法院被告前案紀錄表及刑案資料查註紀錄表各
    一份附卷足憑，其因一時失慮，致罹刑典，犯後坦承犯行，
    並與告訴人達成和解，已如前述，本院認被告經此偵審程序
    之教訓，當能知所警惕，信無再犯之虞，認所宣告之刑，以
    暫不執行為適當，爰依修正後刑法第七十四條第一項第一款
    規定，併予宣告緩刑二年，以啟自新，並觀後效。
據上論斷，應依刑事訴訟法第二百七十三條之一第一項、第二百
九十九條第一項前段，刑法第二條第一項、第一百八十五條之四
、（修正前）第四十一條第一項前段、修正後第七十四條第一項
第一款，修正前罰金罰鍰提高標準條例第二條，判決如主文。
本案經檢察官丙○○到庭執行職務
中    華    民    國    95    年    9     月    14    日
                刑事第十五庭    法  官  周瑞芬
上正本證明與原本無異。
如不服本判決，應於送達後十日內向本院提出上訴狀（須附繕本
），上訴於臺灣高等法院臺中分院。
                                書記官  何俞瑩
中    華    民    國    95    年    9     月    14    日
附錄本判決論罪科刑法條
刑法第一百八十五條之四：
 駕駛動力交通工具肇事，致人死傷而逃逸者，處六月以上五年以
 下有期徒刑。


司法院資訊處製作；財團法人民間司法改革基金會備份。
